【裁判字號】    98,交上訴,920
【裁判日期】    980825
【裁判案由】    肇事逃逸罪等
【裁判全文】
臺灣高等法院臺中分院刑事判決       98年度交上訴字第920號
上  訴  人
即  被  告  丙○○
上列上訴人因肇事逃逸罪等案件，不服臺灣臺中地方法院97年度
交訴字第231號中華民國98年3月10日第一審判決（起訴案號：臺
灣臺中地方法院檢察署97年度偵字第13063 號），提起上訴，本
院判決如下：
    主  文
上訴駁回。
    事  實
一、丙○○（起訴誤繕為馬興隆）前因違反肅清煙毒條例案件，
    經臺灣高等法院臺南分院以80年度上訴字第1610號判處應執
    行有期徒刑17年，於民國90年11月5 日假釋付保護管束，於
    96年10月27日縮刑假釋期滿，未經撤銷以已執行完畢論。其
    考領有普通小型車駕駛執照，平日駕駛車牌號碼9560-UA 號
    自用小貨車（該小貨車為丙○○之姐馬晶月所有）載運貨物
    至市場販賣，駕駛車輛載運貨物則為其附隨之準備工作與輔
    助事務，屬從事駕駛業務之人。緣馬興隆於97年4 月28日中
    午12時許，因上開附隨業務而駕駛車牌號碼9560-UA 號自小
    貨車（下稱系爭小貨車）載送貨物，沿臺中市○區○○路由
    東往西方向行駛，準備前往臺中市東區建國市場販賣，於同
    日12時54分許，行經該南京路141 號對面之道路時，本應注
    意車輛行駛時，駕駛人應注意車前狀況及兩車併行之間隔，
    並隨時採取必要之安全措施，而依當時天候為雨，具自然日
    間光線，柏油路面濕潤、無缺陷、亦無障礙物，視距良好，
    並無不能注意之情事，竟疏未注意及此，貿然向右側偏行，
    適有乙○○騎乘之車牌號碼TF8-328 號輕型機車，沿南京路
    外車側車道同向行駛而至，丙○○見狀閃避不及，其車身右
    側擦撞姿所騎乘機車之左側照後鏡，致乙○○人車倒地，因
    而受有臀部挫傷、肘挫傷、小腿挫傷、手擦傷等傷害。詎丙○○於肇事後，明知駕駛人駕車肇事致人受傷，應即採取救
    護或其他必要之措施，並向警察機關報告，不得擅自駛離，
    竟基於肇事逃逸之犯意，未留於現場處理，亦未為必要之救
    護措施，旋即駕車逃離現場。適有路人戊○○騎乘機車行經
    上開路口，目擊肇事經過，隨即記下丙○○所駕駛之上開自
    用小貨車車牌號碼，經報警處理，而循線查獲上情。
二、案經乙○○訴由臺中市警察局第三分局報請臺灣臺中地方法
    院檢察署檢察官偵查起訴。
    理  由
壹、證據能力
一、按刑事訴訟法第159條之1第2 項所稱被告以外之人於偵查中
    向檢察官所為之陳述得為證據，立法者係以刑事訴訟法規定
    檢察官代表國家偵查犯罪、實施公訴，依法有訊問被告、證
    人、鑑定人之權，且實務運作時，偵查中檢察官向被告以外
    之人所取得之陳述，原則上均能遵守法律規定，不致違法取
    供，其可信性甚高，為兼顧理論與實務，而對被告以外之人
    於偵查中向檢察官所為之陳述，除顯有不可信之情況者外，
    得為證據（最高法院95年度台上字第6675號判決意旨參照）
    。查證人乙○○、戊○○於檢察官偵查中所為之陳述，係經
    檢察官告以拒絕證言權、具結之義務及偽證罪之處罰後，再
    命其朗讀結文並具結後所為之陳述，核其製作筆錄過程，並
    無違法取供述或證明力明顯過低之瑕疵，所為陳述係出於供
    述者之真意，皆具信用性。是以證人乙○○、戊○○於偵查
    中所為陳述作為證據，並無任何不當，揆諸前開說明，當有
    證據能力。
二、按刑事訴訟法第159條之4第2 款所稱從事業務之人於業務上
    或通常業務過程所須製作之紀錄文書、證明文書，因係於通
    常業務過程不間斷、有規律而準確之記載，且大部分紀錄係
    完成於業務終了前後，無預見日後可能會被提供作為證據之
    偽造動機，其虛偽之可能性小，除非該等紀錄文書或證明文
    書有顯然不可信之情況，否則有承認其為證據之必要。醫院
    診斷證明書係病患就診或就醫，醫師就其診斷治療病患結果
    ，所出具之證明書，醫師法第17條規定，醫師如無法令規定
    之理由，不得拒絕診斷書之交付。醫師係從事醫療業務之人
    ，病患如純為查明病因並以接受治療為目的，而到醫療院所
    就醫診治，醫師於例行性之診療過程中，對該病患所為醫療
    行為，於業務上出具之診斷書，屬於醫療業務上或通常醫療
    業務過程所製作之證明文書，自該當於上開條款所指之證明
    文書。其依此項規定所製作之驗傷診斷書，應屬刑事訴訟法
    第159條第1項「法律有規定」之傳聞證據之例外（最高法院
    95年度台上字第5026號判決要旨參照），是以本件澄清綜合
    醫院97年4月29日診斷證明書1張，為有證據能力。
三、第查，按刑事訴訟法第159條之4規定，除前3 條之情形外，
    下列文書亦得為證據：「一除顯有不可信之情況外，公務員
    職務上製作之紀錄文書、證明文書。」，此係因公務員職務
    上製作之紀錄文書或證明文書，係公務員依職權所為，與其
    責任、信譽攸關，若有錯誤、虛偽，公務員可能因此擔負刑
    事及行政責任，且該等文書經常處於可能受公開檢查之狀態
    ，其正確性及真實之保障極高，具有一定程度之不可代替性
    ，而本件卷附之警察現場製作之道路交通事故現場圖、調查
    報告表(一)(二)，均係公務員職務上製作之文書，經查無顯不可
    信之情況，上開文書自均具有證據能力。
四、按被告以外之人於審判外之陳述，雖不符刑事訴訟法第 159
    條之1至第159條之4 之規定，然經當事人於審判程序同意作
    為證據，法院審酌該言詞陳述作成時之情況，認為適當者，
    亦得為證據；當事人、代理人或辯護人於法院調查證據時，
    知有刑事訴訟法第159條第1項不得為證據之情形，而未於言
    詞辯論終結前聲明異議者，視為有前項之同意，刑事訴訟法
    第159條之5定有明文。查本案如前述證據外，其餘採為判決
    基礎之被告以外之人於審判外之陳述，固屬傳聞證據，惟檢
    察官、上訴人即被告（下稱被告）丙○○就該審判外之陳述
    ，及就本案採為判決基礎之文書資料，均未曾於言詞辯論終
    結前爭執其證據能力或聲明異議，本院審酌上開陳述作成時
    之情況，並無違法取證之瑕疵，認以之作為證據為適當，揆
    諸上開規定，該審判外之陳述及文書資料均有證據能力，先
    予敘明。
五、另按傳聞法則乃對於被告以外之人於審判外之言詞或書面陳
    述，亦即針對被告以外之人於審判外以言詞或書面所為之供
    述證據而為規範，而卷附現場照片、蒐證照片及翻拍照片，
    乃以科學、機械之方式，對於所拍攝內容所為忠實且正確之
    記錄，上開照片在性質上亦非供述證據，無刑事訴訟法第15
    9條第1項規定之適用，自得為證據。
貳、實體方面
一、訊據被告丙○○固不否認於上開時、地駕駛車牌號碼9560-U
    A 號自用小貨車，沿臺中市○區○○路由東往西方向行駛，
    並行經上開事故現場等情，惟矢口否認有何業務過失傷害及
    肇事逃逸之行為，辯稱：伊對於本件事故根本不知情，事故
    地點在市場附近，車流量大，現場不應只有被害人乙○○指
    述之車輛，另伊駕駛之小貨車車身根本看不出有何擦撞的痕
    跡；且若伊有逃逸之意圖豈會從容以正常車速離開，且又在
    前方雙十路口等紅燈云云。
二、惟查：
  (一)業務過失傷害部分
  1.上揭犯罪事實，業經證人即被害人乙○○於警詢、偵訊及原
    審審理時均證稱：伊當時與被告車子併行，伊看到被告的車
    子時，被告車子即在伊的旁邊，伊發現被告車子而要煞車時
    ，被告右側車斗已擦撞到伊機車左邊後照鏡，伊就摔倒受傷
    （參見97年度偵字第13063號卷第12頁）並滑行約5、6 公尺
    （參見原審卷第107 頁背面）；伊倒地後看見前方有一輛機
    車，機車上有兩位先生；而現場除了公車、系爭小貨車、被
    害人機車外並無其他車輛（參見原審卷第106 頁背面）；事
    發前被告車身曾斜向伊之車道方向，於擦撞後才回到正常車
    道（參見原審卷第107 頁背面）；前方騎士原本打算左轉進
    入市場，所以原本就是停止的，他們往後看到就下來幫伊（
    參見原審卷第108 頁）；伊確定是丙○○撞倒伊，因為當時
    前方機車騎士也有看到前方有一台公車及貨車，該騎士幫伊
    記下貨車車牌號碼。（參見97年度偵字第13063號卷第12 頁
    ）等語。核與現場證人戊○○於97年7 月22日偵訊時結證稱
    ：伊當時騎車要停下來左轉，看後照鏡機車準備靠邊停時，
    發現有人跌倒，之後往前看，就看到內線車道有一輛臺中客
    運，外側車道有一台藍色貨車，貨車離被害人比較近，車牌
    有被放大；當時被害人機車位置應該是在外側車道外緣；伊
    雖然沒有看到是哪部車撞的，但是被害人當時有意識，被害
    人說她確定是貨車撞倒她等語（參見97年度偵字第13063 號
    卷第8 頁），及證人孫嘉駿於警詢時陳稱：伊在附近工作，
    聽到砰的2 聲，出來看時便看到女駕駛人車倒地，有乙部藍
    色貨車經過，當時旁邊沒有其他車輛等語相符，被害人乙○○及證人戊○○、孫嘉駿均與被告素無怨隙，且就車禍當時
    目擊之情形所為之證述甚為詳盡，倘非親身經歷，實難憑空
    想像，杜撰上開證詞、進而訛陷之理，則事故現場車輛僅有
    內側快車道之公車、外側快車道之系爭小貨車、被害人之機
    車及證人戊○○之機車應堪認定。再查，被害人乙○○之機
    車左側後照鏡下有藍色漆，而被告所駕駛之系爭小貨車之車
    身有新的擦撞痕跡等情亦有現場及肇事車輛照片附卷可稽，
    證人乙○○於97年4 月29日警詢中證稱：肇事小客車是藍色
    車輛，車身有噴字體，車斗上有棚架，伊可以確認是警方帶
    伊去看的那部藍色小貨車等語，均與證人戊○○於97年4 月
    29日警詢中證稱：伊看到小貨車時，小貨車與女騎士相距約
    8 公尺左右；肇事貨車是藍色小貨車，前車頭上有白色擾流
    板，小貨車後面有噴車號等語（參見97年度偵字第13063 號
    卷第8 頁），以及證人孫嘉駿陳稱：伊在附近工作，聽到砰
    的2 聲，出來看時便看到女駕駛人車倒地，有乙部藍色貨車
    經過，當時旁邊沒有其他車輛，藍色車輛就往南京四街轉進
    去，當時無障礙物、視線良好，該藍色小貨車約6.5 噸左右
    ，後車斗有蓋上帆布等語，互核屬實。而被告所有之系爭小
    貨車之顏色為藍色乙節，除有車籍作業系統查詢認可資料在
    卷可參外，並與肇事車輛照片中被告系爭小貨車之車身為藍
    色、車前頭有白色擾流板、車身加裝棚架、車體噴白色漆以
    及將車號以白色顏料噴漆於車體後方等特徵相符，況當時天
    候雖為雨，然具自然日間光線，柏油路面濕潤、無缺陷、亦
    無障礙物，視距良好，此觀之道路交通事路調查報告表(一)所
    載即明，堪認證人乙○○、戊○○當時所看見、記憶之車輛
    ，應屬無誤，而於犯罪事實欄所載時、地與被害人乙○○之
    機車發生碰撞之車輛，應係被告所有之車牌號碼9560-UA 號
    自小貨車，應堪認定。
  2.再參以員警丁○○於原審98年1 月20日審理中結證稱：伊當
    天晚上6 點多到五權三街被告住所處，以探照燈輔助並查看
    系爭小貨車時，發現系爭小貨車右側中間車身有一新的擦痕
    ，但不能確定，故又請被害人乙○○牽騎車牌號碼 TF8-328
    號機車至被告上開居所進行比對，而比對結果該刮車痕之高
    度、顏色均與與被告所駕駛之系爭小貨車相符等語（參見原
    審院卷第97頁至第97頁背面、第98頁），證人丁○○復於本
    院98年8 月11日審理時具結證稱：「（被告問：葉警員在原
    審作證說那天第一次到我家就發現我車上的攔板有刮痕，為
    何當場沒有告訴我說我就是肇事逃逸的主嫌？為什麼什麼話
    都沒有說就走了？）第一次我到他家去的時候是傍晚的時候
    ，我去到他家就請被告出來，我說我要看他的車子。我去看
    他車子的時候，因為被害人有說大概的碰撞的位置是在什麼
    位置，我就在被告車子右邊的攔板有看到一個刮痕，但是我
    不敢確定，我就要被告到我們隊部，我請被害人把機車牽過
    來，做一比對確認，但是被告不願意。我就說那我請被害人
    牽機車到被告家，被告說好。我第一次沒有跟被告說刮痕是
    因為還沒有比對我還沒有辦法確定，而且怕被告在我離開後
    湮滅證據。‧‧（被告問：我車子的刮痕是什麼時候拍照存
    證？是什麼時候發現到的？）刮痕是我第一次去就有發現，
    第二次我請被害人把機車牽去被告家當場比對時拍照的。（
    被告問：為何第一次的時候沒有告訴你們小隊長而且拍照存
    證？而且到底是刮痕還是像原子筆劃到的形狀的痕跡？）我
    第一次的時候只是告訴我們小隊長說那裡有一個痕跡，後來
    比對的結果就是如警卷第12頁照片所示【審判長請證人於該
    照片上標示出刮痕的位置，並簽名】，類似和機車的照後鏡
    刮過去的痕跡，那不可能是原子筆的畫痕。」等語，查證人
    即警員葉建斌與被告素不相識，自無何怨隙，其所為證述內
    容當無偏頗或設詞誣陷被告之理，是證人葉建斌當無可能就
    毫無關係之被告擔負偽證罪責而故為虛偽陳述，是證人葉建
    斌上開證述堪可採信，此外，並有現場及肇事車輛照片、肇
    事車輛之擦撞痕跡比對照片及當日員警工作紀錄簿登載內容
    附卷可憑，則被告系爭小貨車為肇事車輛無訛；況就圖示照
    片觀之，被害人乙○○之機車照後鏡上之藍色油漆印痕範圍
    非小，位置亦非整齊，若非臨時、突然之快速擦印，實難轉
    印成照片所示之痕跡；況被告自始自終均矢口否認有何肇事
    犯行，並稱本起事故為無稽，而被告於員警比對當時均在場
    ，則若有人為製造刮車痕跡之行為，被告當能立即反應以保
    護自身權益，實無任由與被告素不相識之警員及被害人任意
    製造刮車痕之理（參見原審卷第98頁背面），故被告辯稱伊
    不知小貨車車身上有何擦痕云云，實無足採。
  3.按汽車行駛時，駕駛人應注意車前狀況及兩車併行之間隔，
    並隨時採取必要之安全措施，道路交通安全規則第94條第 3
    項定有明文。被告考領有普通小型車駕駛執照，復以駕駛上
    開自用小貨車載運貨物至市場販售，對上開交通規則應能知
    悉並有義務予以遵守，其於駕駛時自應加以注意。且依發生
    車禍當時天候為雨，具自然日間光線，且平坦無障礙之市區
    ○○道路，視距良好，並無不能注意之情事，並有前開道路
    交通事故調查表(一)可參），又無不能注意之情事，竟疏未注
    意車前狀況及兩車並行間隔，即駕車貿然右偏，因而肇致本
    件車禍事故，其駕駛行為顯有過失，至為灼然。而告訴人係
    因本件車禍事故人車倒地受有受有臀部挫傷、肘挫傷、小腿
    挫傷、手擦傷等傷害，有澄清綜合醫院診斷證明書在卷可按
    ，與被告之過失駕駛行為間，自有相當因果關係。是被告就
    本件車禍之發生有過失，且與告訴人所受上開傷勢，有相當
    因果關係。
  4.從而本件過失傷害部分之事證已臻明確，被告空言否認犯行
   ，委無足採，其過失傷害之犯行，應堪認定。
  (二)肇事逃逸部分
  1.按刑法第185條之4之肇事致人死傷逃逸罪，係以處罰肇事後
    逃逸之駕駛人為目的，俾促使駕駛人於肇事後能對被害人即
    時救護，以減少死傷，是該罪之成立祇以行為人有駕駛動力
    交通工具肇事，致人死傷而逃逸之事實為已足，至行為人之
    肇事原因如何，則非所問。
  2.訊據被告雖以其並不知悉事故發生為由而辯稱無逃逸行為云
    云，然查：事故當時天候雖為雨，但具自然日間光線，柏油
    路面濕潤、無缺陷、亦無障礙物，視距良好，有道路交通事
    故調查報告表(一)、事故現場照片等附卷可查；且事故當時現
    場車輛僅有公車、系爭小貨車、被害人機車及證人戊○○機
    車等情，業據證人乙○○、戊○○結證屬實；而被告當時車
    速僅有15公里左右等語，亦經被告於警詢時自承在卷，則以
    此緩慢之車速，若後方有事故發生，自能從汽車後照鏡中發
    現，而不能委為不知。又被害人乙○○倒地後之刮地痕有7.
    7 公尺乙情，亦有道路交通事故現場圖、現場照片等在卷可
    佐，衡情汽車駕駛人應能隨時注車身狀況，以7. 7公尺刮地
    痕觀之，機車倒地之力道非小，況路旁店家中之證人蔡嘉駿
    亦陳述：伊聽到2 聲響，即跑出來看等語，則以該撞擊當時
    力道尚能使事故現場對面之證人聽聞而跑出去察看，則坐於
    駕駛座上之被告豈有不知悉之理；復質之被害人乙○○於審
    理時證稱伊撐起頭時發現被告車子完全沒有減速，至一條小
    巷子後就轉進去。（參見原審卷第106 頁），擦撞前後被告
    車速並無變化（參見原審卷第107 頁背面）等語，及證人戊○○於偵訊時證稱：伊沒有看到貨車有停下查看，伊不清楚
    貨車有無加速，但貨車是轉往小巷中駛離等語（97年度偵字
    第13063號卷第8頁）。一般駕駛人遇此情形，車行方向稍有
    偏頗後，應立即採煞車減速，以便確認是否有車損情形，進
    而保障駕車之安全，然被告於發生本件擦撞事故後，並未減
    速，猶仍駕車離去，實有違常情。再觀之被告系爭車輛之右
    側車身有與被害人乙○○機車左後照鏡高度相當之由左下往
    右上之刮車痕乙情，亦有現場比對照片可佐，若僅為一時撞
    擊或可能稱行進中而不知，但參諸本件機車倒地後亦因滑行
    而造成明顯之刮地痕跡、該刮地痕跡非短，被害人乙○○也
    因此造成身上多處擦傷，則依物理傳導原理當時坐於駕駛座
    之被告自無可能對此一撞擊毫無知覺。
  3.再參以被告辯稱伊有在雙十路路口停紅燈云云，惟經調閱該
    路口監視器後，該時間並無系爭小貨車經過之影像，故被告
    之行進路線應如被害人乙○○、證人戊○○、蔡嘉駿所述於
    事故地點前方隨即右轉巷道（即南京四街）方是；而被害人
    經撞擊後係左斜摔落於快車道，機車並橫躺於快車道上，依
    正常駕駛經驗習慣，被告於直行後欲右轉時，必先從右側車
    窗及後視鏡察看右後方有無來車，而被告右轉入之巷道離肇
    事地點約有50至100 公尺乙情，業據告訴人等證述在卷，衡
    諸事裡，被告於轉彎時當可輕而易舉發現橫躺快車道上之被
    害人，其理自明。況被告又自承在市場做生意等語，則被告
    非左轉進市場，卻右轉進入荒蕪之空地區之舉，亦與常情有
    違，顯見被告有逃逸之故意甚明，其辯稱無逃逸之犯意云云
    ，顯不足採。
  4.基上所述，從撞擊痕跡、被害人機車刮地痕跡、駕駛經驗及
    聽聞聲響遠近等各方面綜合判斷，在在均足以顯示被告對於
    肇事行為應能知悉，其為圖卸責而肇事逃逸之故意，昭然若
    揭。準此，被告上開肇事逃逸犯行，事證明確，亦堪認定。
三、按刑法上所謂業務，係指個人基於其社會地位繼續反覆所執
    行之事務，其主要部分之業務固不待論，即為完成主要業務
    所附隨之準備工作與輔助事務，亦應包括在內，最高法院71
    年台上字第1550號判例意旨參照。復按汽車駕駛人之駕駛工
    作，乃隨時可致他人身體、生命於危險之行為；然為期便捷
    交通、流暢運輸、發展經濟、提昇人類福祉，故對此類危險
    性工作，仍應予容許，性質上屬於可容許危險之範疇。惟從
    事此類繼續、反覆行為（業務）之人（駕駛人），均應盡其
    經常注意，俾免他人受有危險之特別注意義務。如以駕駛汽
    車為主要業務之人，就其駕駛汽車應有經常注意，俾免他人
    於危險之特別義務，其所負之特別義務，因之，在此地位之
    駕車，不問其目的為何，均應認其係業務之範圍，亦不因其
    駕駛時為上班或下班時間而有差別（最高法院92年度台上字
    第4251號判決意旨參照）。本件被告平日以駕駛自用小貨車
    載運貨物前往市場販售為業，並須駕駛9560-UA 號自用小貨
    車載運貨物往返市場，而本件車禍發生當時，係正欲前往市
    場販售貨物，亦據被告陳明在卷，是被告為完成其主要業務
    （販售貨物）所附隨之準備工作與輔助事務，而過失致告訴
    人乙○○受傷，並未停留在現場而逃逸，是核其所為，係犯
    刑法第284條第2項前段之業務過失傷害罪、第185條之4肇事
    逃逸罪，而刑法之過失致人於死罪及過失傷害罪，係針對行
    為人應注意、能注意、而不注意之過失行為予以非難，而刑
    法第185條之4之肇事致人死傷逃逸罪，則以處罰肇事後逃逸
    之駕駛人為目的，俾促使駕駛人於肇事後能對被害人即時救
    護，以減少死傷，是該罪之成立祇以行為人有駕駛動力交通
    工具肇事，致人死傷而逃逸之事實為已足，二者之立法目的
    及犯罪構成要件截然不同，且駕駛人之肇事逃逸，係在其過
    失行為發生後，為規避責任，而另行起意之另一行為，故行
    為人之過失犯行與其肇事致人死傷而逃逸之行為，應屬併罰
    關係（最高法院93年度台上字第8 號判例參照），故被告所
    犯上開二罪間，犯意各別，行為互殊，應予分論併罰；又被
    告有如犯罪事實欄所載之前科及執行情形，有臺灣高等法院
    被告前案紀錄表在卷可稽，其於受有期徒刑之執行完畢後，
    5 年以內故意再犯有期徒刑以上之肇事逃逸罪，為累犯，應
    依刑法第47條第1項規定，就肇事逃逸部分加重其刑。
四、原審以被告罪證明確，適用刑法第284條第2 項前段、第185
    條之4、第47條第1項、第51條第5 款等規定，並審酌被告駕
    駛動力交通工具肇事，致人受傷後逃逸，置他人安危於不顧
    ，並矢口否認犯行，及至今未與被害人達成賠償，惡性非輕
    ，暨考其素行、智識程度、生活情況及所生損害等一切情狀
    ，分別量處有期徒刑3月、8月，並定應執行刑為有期徒刑 9
    月，核其認事用法並無不當，量刑亦屬妥適。被告提起上訴
    仍執前詞否認犯罪，顯圖卸責，不可採信，其上訴為無理由
    ，應予駁回。
據上論結，應依刑事訴訟法第368條，判決如主文。
本案經檢察官甲○○到庭執行職務。
中    華    民    國    98    年     8    月    25    日
            刑事第五庭  審判長法  官  趙  春  碧
                              法  官  賴  恭  利
                              法  官  何  秀  燕
以上正本證明與原本無異。
業務過失傷害部分不得上訴。
肇事逃逸部分得上訴。
如不服本判決應於收受送達後十日內向本院提出上訴書狀，其未
敘述上訴理由者，並得於提起上訴後十日內向本院補提理由書（
均須按他造當事人之人數附繕本）「切勿逕送上級法院」。
                              書記官  郭  振  祥
中    華    民    國    98    年    8     月    25    日


司法院資訊處製作；財團法人民間司法改革基金會備份。
